臺灣臺北地方法院刑事判決　　　　　　 100年度易字第2669號
公　訴　人　臺灣臺北地方法院檢察署檢察官
被　　　告　楊雅琪
上列被告因業務侵占案件，經檢察官聲請以簡易判決處刑（100
年度偵字第16412號），本院受理後（100年度簡字第3370號），
認不宜逕以簡易判決處刑，改依通常訴訟程序審理，因被告於準
備程序中，就被訴事實為有罪之陳述，經本院合議庭裁定由受命
法官獨任行簡式審判程序，判決如下：
    主  文
楊雅琪意圖為自己不法之所有，而侵占對於業務上所持有之物，
累犯，處有期徒刑伍月，如易科罰金，以新臺幣壹仟元折算壹日
。
    事  實
一、楊雅琪前於民國96年間，因幫助詐欺案件，經臺灣臺中地方
    法院以97年度中簡字第1569號判決判處有期徒刑2 月，減為
    有期徒刑1月確定，於97年8月25日易科罰金執行完畢。楊雅
    琪原係軒禾國際有限公司（下稱軒禾公司）所經營址設臺北
    市○○區○○街263號之「台灣甘蔗頭養生涮涮鍋」農安店
    店長，負責店內管理及每日營收結算與交付營收予公司等職
    務，為從事業務之人。詎其因一時需錢孔急，竟基於意圖為
    自己不法所有之犯意，接續於100年3月11至13日，在上開店
    內，將其業務上持有之店內營收及零用金合計新臺幣（下同
    ）7萬7,638元予以侵占入己。
二、案經軒禾公司訴請臺灣臺北地方法院檢察署檢察官偵查後聲
    請以簡易判決處刑。本院認本件不宜依簡易判決處刑，改依
    通常程序審理，因楊雅琪於準備程序中，就被訴事實為有罪
    之陳述，經本院合議庭裁定由受命法官獨任行簡式審判程序
    。
    理  由
壹、程序方面：
    本件被告楊雅琪所犯為刑法第336條第2項之業務侵占罪，核
    屬死刑、無期徒刑、最輕本刑為3 年以上有期徒刑以外之罪
    ，亦非高等法院管轄之第一審案件，其於準備程序中，就前
    揭被訴事實為有罪之陳述，經法官告知簡式審判程序之旨，
    並聽取其與公訴人之意見後，本院認無不得或不宜改依簡式
    審判程序進行之處，爰依刑事訴訟法第273條之1第1項之規
    定，裁定本件行簡式審判程序，是本件之證據調查，依刑事
    訴訟法第273條之2 規定，不受同法第159條第1項、第161條
    之2 、第161條之3、第163條之1及第164條至第170條規定之
    限制，先予敘明。
貳、實體方面：
一、上揭犯罪事實，業據被告於本院準備及簡式審判程序中均坦
    承不諱（詳本院卷第37頁反面至第38頁、第65頁反面、第69
    頁反面），核與證人即告訴代理人郭慧君於警詢、檢察官訊
    問及本院準備程序時之指訴相符（見臺灣臺北地方法院檢察
    署100年度他字第5134號卷《下稱他字卷》第12頁至第13頁
    、臺灣臺北地方法院檢察署100年度偵字第16412號卷《下稱
    偵查卷》第6頁至第8頁、本院卷第60頁至第61頁），且有證
    人即軒禾公司總店長曾慶堂於警詢時之證述在卷可稽（見他
    字卷第24頁至第26頁），並有被告所書履歷表及手寫紙條、
    被告與軒禾公司間之存證信函、監視攝影翻拍畫面、甘蔗頭
    銷售綜合營收報表附卷可佐（見他字卷第3頁至第4頁、第16
    頁至第23頁；本院卷第41頁至第51頁）。綜上，被告上開任
    意性自白，核與事實相符，應堪採信。從而，本案事證明確
    ，被告犯行堪以認定，應予依法論科。
二、核被告所為，係犯刑法第336條第2項之業務侵占罪。被告於
    於100年3月11至13日，在上開店內，先後將其業務上持有之
    店內營收及零用金合計7萬7,638元予以侵占入己之舉動，係
    於密切接近之時、地實施，且係侵害同一之法益，各行為之
    獨立性極為薄弱，依一般社會健全觀念，在時間差距上，難
    以強行分開，核屬接續犯之性質，應僅論以一業務侵占罪。
    又被告前於96年間，因幫助詐欺案件，經臺灣臺中地方法院
    以97年度中簡字第1569號判決判處有期徒刑2 月，減為有期
    徒刑1月確定，於97年8月25日易科罰金執行完畢，此有臺灣
    高等法院被告前案紀錄表附卷可憑（見本院卷第4 頁），其
    於受有期徒刑執行完畢後，5 年內故意再犯本件有期徒刑以
    上之罪，為累犯，應依刑法第47條第1 項規定加重其刑。另
    按犯罪之情狀顯可憫恕，認科以最低度刑仍嫌過重者，得酌
    量減輕其刑。刑法第59條定有明文。蓋刑事審判旨在實現刑
    罰權之分配的正義，故法院對有罪被告之科刑，應符合罪刑
    相當之原則，使輕重得宜，罰當其罪，以契合社會之法律感
    情，此所以刑法第57條明定科刑時應審酌一切情狀，尤應注
    意該條所列10款事項以為科刑輕重之標準，並於同法第59條
    賦予法院以裁量權，如認犯罪之情狀可憫恕，認科以最低度
    刑仍嫌過重者，得酌量減輕其刑，俾使法院就個案之量刑，
    能為適當之斟酌。而刑法第59條之所謂犯罪之情狀，應審酌
    其犯罪有無可憫恕之事由，即有無特殊之原因與環境，在客
    觀上足以引起一般同情，暨宣告法定低度刑，是否猶嫌過重
    等因素，以為判斷（最高法院38年臺上字第16號、45年臺上
    字第1165號及51年臺上字第899號判例意旨參照）。經查，
    被告年近50歲，僅有國中畢業之學歷，復為單親媽媽，尚有
    1 名未成年女待撫育，其求職本屬不易，家庭經濟情形亦屬
    不佳，於為本案犯行時，係因家中亟需金錢而先行挪用其業
    務上持有之店內營收及零用金，然該侵占之金額非鉅，且其
    犯後已與告訴人達成和解，並依約賠償告訴人4萬6,138元，
    且當庭一再深切表達對其犯行之悔悟，此有被告戶籍資料、
    稅務電子閘門財產所得調件明細表、本院100年度司北調字
    第1309號調解筆錄、本院100年10月31日及同年11月28日準
    備程序筆錄、郵政跨行匯款申請書、本院100年12月19日公
    務電話紀錄附卷可考（見本院卷第5頁、第15頁至第20頁、
    第37頁至第38頁反面、第65頁反面），綜上各情，堪認被告
    涉犯本案犯行，實因生活經濟壓力過重，乃一時失慮致罹重
    典，且觀諸被告本案所為，倘不論其情節輕重，而一律論處
    本罪加重後之最低法定本刑，顯未符罪刑相當及比例原則，
    是本件就全部犯罪情節觀之，自屬法重而情輕，在客觀上當
    足以引起一般人之同情，縱給予宣告法定最低刑度，猶嫌過
    重，爰依刑法第59條規定酌減其刑，以啟自新，並依法先加
    後減之。爰審酌被告侵占其業務上持有之店內營收及零用金
    ，所為雖誠屬不該，惟念其犯後坦承犯罪，深具悔意，且已
    與告訴人達成和解，並依約賠償告訴人4萬6,138元，暨衡諸
    其犯罪動機、情節、有前科紀錄之素行、單親、尚有未成年
    女待撫育及經濟情狀不佳之生活狀況、國中畢業之智識程度
    等一切情狀，量處如主文所示之刑，以資懲儆。
據上論斷，應依刑事訴訟法第452條、第284條之1、第273條之1
第1項、第299條第1項前段，刑法第336條第2項、第47條第1項、
第59條、第41條第1項前段，刑法施行法第1條之1，判決如主文
。
本案經檢察官曹哲寧到庭執行職務。
中    華    民    國   100    年    12    月    30    日
                      刑事第一庭  法  官  周玉琦
以上正本證明與原本無異。
如不服本判決應於收受送達後10日內向本院提出上訴書狀，並應
敘述具體理由；其未敘述上訴理由者，應於上訴期間屆滿後20日
內向本院補提理由書（均須按他造當事人之人數附繕本）「切勿
逕送上級法院」。告訴人或被害人如對於本判決不服者，應具備
理由請求檢察官上訴，其上訴期間之計算係以檢察官收受判決正
本之日期為準。
                                  書記官  謝貽婷
中    華    民    國   100    年    12    月    30    日
附錄本案論罪科刑法條全文：
中華民國刑法第336條
（公務公益侵占罪、業務侵占罪）
對於公務上或因公益所持有之物，犯前條第 1 項之罪者，處 1
年以上 7 年以下有期徒刑，得併科 5 千元以下罰金。
對於業務上所持有之物，犯前條第 1 項之罪者，處 6 月以上
5 年以下有期徒刑，得併科 3 千元以下罰金。
前二項之未遂犯罰之。